【裁判字號】    97,審交易,189
【裁判日期】    970923
【裁判案由】    過失傷害
【裁判全文】
臺灣高雄地方法院刑事判決           97年度審交易字第189號
公  訴  人  臺灣高雄地方法院檢察署檢察官
被      告  乙○○
上列被告因業務過失傷害案件，經檢察官提起公訴（97年度調偵
字第272 號），被告於本院審理期日為有罪之陳述，經裁定依簡
式審判程序審理，判決如下：
    主  文
乙○○從事業務之人，因業務上之過失傷害人，處拘役肆拾日，
如易科罰金，以新臺幣壹仟元折算壹日；減為拘役貳拾日，如易
科罰金，以新臺幣壹仟元折算壹日。
    事  實  及  理  由
一、犯罪事實：
    乙○○考領有合格駕駛執照，且係高雄市政府警察局前鎮分
    局警備隊之員警，平日工作內容包含駕駛警備車執行巡邏勤
    務等項，係以駕駛為附隨業務之人。其於民國96年2 月15日
    21時30分許，在高雄市○鎮區○○路與瑞雄路口執行路檢勤
    務之際，因見騎乘車牌號碼OOC-126 號機車（下稱前開機車
    ）未依法將所攜帶安全帽上扣之顏有成適行經該處，乃將顏
    有成攔停進予開單告發，惟又旋於同日21時43分許，接獲應
    前往高雄市○鎮區○○路182 號支援之無線電通報，而擬駕
    駛停放在路邊之最末輛警備車，亦即車牌號碼ZW-6427 號警
    備車（下稱前開警備車）趕往該處。乙○○欲倒車離開現場
    之際，理應注意汽車倒車時，駕駛人應謹慎緩慢後倒，並應
    注意其他車輛及行人，而當時情狀，又無其他不能注意之情
    事，竟疏未注意前開機車及顏有成所搭載之李美香適分別停
    放、站立在前開警備車後方，即貿然倒車，前開警備車因而
    撞倒前開機車而壓住丙○○之左腳部位，丙○○為此受有左
    足挫傷、瘀血、浮腫等傷害。乙○○於車禍事故發生後，留
    在事故現場向據報前來處理之高雄市政府警察局交通大隊員
    警坦承肇事，並願接受裁判。案經丙○○告訴。
二、訊據被告乙○○就其於前開時、地因駕車倒車疏失釀成車禍
    事故因而致告訴人丙○○受傷，及其應對該本案車禍負起全
    部之過失責任等情，均坦承不諱，核與證人即告訴人丙○○
    迭於警詢、檢察事務官前，及證人顏有成於警詢中所陳述之
    丙○○左腳受傷經過相符，並有道路交通事故現場圖、邱外
    科醫院診斷證明書、高雄市政府警察局前鎮分局警備隊勤務
    分配表、高雄市政府警察局指揮中心受理110 報案紀錄單等
    件在卷足稽。又按汽車倒車時，應謹慎緩慢後倒，並應注意
    其他車輛及行人，道路交通安全規則第110 條第2 款規定甚
    明，被告駕駛警備車，本應遵守前開規則，且依當時情狀，
    又無其他不能注意之情事，詎被告竟疏未注意及此，致所駕
    駛前開警備車撞倒前開機車而壓住丙○○之左腳部位，使得
    丙○○因此受有左足挫傷、瘀血、浮腫等傷害，被告之駕車
    行為自有過失，且對於本案之車禍事故及丙○○之傷勢，更
    應負起全部之過失責任，丙○○之受傷結果與被告之駕車過
    失行為間，自具有相當因果關係。綜上，足認被告之前開自
    白合於事實可堪採信，本案事證明確，被告之犯行至堪認定
    。
三、按刑法上所謂業務，係指個人基於其社會地位繼續反覆所執
    行之事務，其主要部分之業務固不待論，即為完成主要業務
    所附隨之準備工作與輔助事務，亦應包括在內；又從事業務
    之人，就一定危險認識之能力較一般常人為高，故課以較高
    之注意義務，換言之，客觀上，從事業務之人避免發生一定
    危險之期待可能性較常人為高，故其違反注意義務之可責性
    ，自亦較重，因之行為人以駕駛為其附隨業務，其駕駛之行
    為即不失為業務上行為之性質（最高法院71年度臺上字第15
    50號判例意旨、89年度臺上字第5002號判決意旨參照）。查
    被告平日工作內容包含駕駛警備車執行巡邏勤務等項，業經
    被告於審理中陳述明確，並有前開高雄市政府警察局前鎮分
    局警備隊勤務分配表可按，則被告係從以駕駛為附隨業務之
    人，是故核被告所為，乃係犯刑法第284 條第2 項前段之業
    務過失傷害罪；檢察官疏未慮及被告係以駕駛為附隨業務此
    一事實，因認被告所為僅係涉犯刑法第284 條第1 項前段之
    過失傷害罪，自有未合，惟犯罪基本事實同一，本院自當變
    更起訴法條而為審理（本院已當庭告知起訴法條可能變更為
    業務過失傷害罪；審理筆錄第5 頁參照）。被告於車禍事故
    發生後，留在事故現場向據報前來處理之高雄市政府警察局
    交通大隊員警坦承肇事一節，亦經證人丙○○、顏有成於警
    詢中陳述明確，則被告顯係對於未經發覺之犯罪自首而接受
    裁判，應依刑法第62條前段之規定，減輕其刑。
四、本院審酌被告既係以駕駛為附隨業務之人，竟不思注意，而
    在車後尚有其他人車之狀況下，貿然駕車倒車肇事，且因此
    造成丙○○受有左足挫傷、瘀血、浮腫等傷害，實屬不該。
    惟念被告於偵、審程序中，始終坦言其對本案車禍事故之發
    生應負完全之過失責任，而非無悔意，末並考量丙○○所受
    傷勢狀況等一切情狀，爰量處如主文所示之刑，並斟酌被告
    乃係員警之經濟狀況各情，諭知以新臺幣1,000 元折算1 日
    之易科罰金折算標準。又被告之犯罪時點在96年4 月24日以
    前，且合於中華民國九十六年罪犯減刑條例所定之減刑條件
    ，爰依該條例減該宣告刑二分之一，並諭知同前之易科罰金
    折算標準。
據上論結，應依刑事訴訟法第273 條之1 第1 項、第299 條第1
項前段、第300 條、第310 條之2 、第454 條第1 項，刑法第28
4 條第2 項、第62條前段、第41條第1 項前段，中華民國九十六
年罪犯減刑條例第2 條第1 項第3 款、第7 條，判決如主文。
本案經檢察官甲○○到庭執行職務。
中    華    民    國    97    年    9     月    23    日
                  交通法庭    法  官  莊珮吟
以上正本證明與原本無異。
如不服本判決應於收受本判決後10日內向本院提出上訴書狀，並
應敘述具體理由，如未敘述上訴理由者，應於上訴期間屆滿後20
日內補提理由書狀於本院（均須按他造當事人之人數附繕本）「
切勿逕送上級法院」。
中    華    民    國    97    年    9     月    23    日
                              書記官  黃勤涵
◎附錄本案所犯法條：
《刑法第284 條第2 項─業務過失傷害罪》
從事業務之人，因業務上之過失傷害人者，處1 年以下有期徒刑
、拘役或1,000 元以下罰金，致重傷者，處3 年以下有期徒刑、
拘役或2,000 元以下罰金。
《刑法施行法第1 條之1 》
中華民國94年1 月7 日刑法修正施行後，刑法分則編所定罰金之
貨幣單位為新臺幣。
94年1 月7 日刑法修正時，刑法分則編未修正之條文定有罰金者
，自94年1 月7 日刑法修正施行後，就其所定數額提高為30倍。
但72年6 月26日至94年1 月7 日新增或修正之條文，就其所定數
額提高為3 倍。


司法院資訊處製作；財團法人民間司法改革基金會備份。
